臺灣臺北地方法院民事判決　　　　　　　96年度簡上字第27號
上　訴　人　甲○○
被上訴人　　乙○○
　　　　　　丙○○
上列當事人間請求損害賠償事件，上訴人對於中華民國九十五年
十一月十六日臺灣臺北地方法院臺北簡易庭95年度北簡字第4882
4號第一審判決提起上訴，本院於九十六年六月十三日言詞辯論
終結，判決如下：
    主  文
上訴駁回。
第二審訴訟費用由上訴人負擔。
    事實及理由
一、上訴人起訴主張：民國（下同）93年4月間，上訴人受被上
    訴人乙○○委任處理與訴外人楊金鋒間不動產產權糾紛。94
    年9月14日，被上訴人乙○○透過其妹即被上訴人丙○○解
    除委任，經上訴人確認後解除委任事宜。雙方言明次日在台
    北市○○路○段4號7樓上訴人事務所洽談，上訴人要求依委
    任契約，被上訴人乙○○仍應支付全部律師費。嗣94年9月
    15日，被上訴人乙○○推由被上訴人丙○○出面洽談，並事
    先唆使被上訴人丙○○在會議室內當眾說出：「你之前早就
    與張曼隆律師認識」、「你跟張曼隆律師之間串通好詐騙我
    哥」、「這些話我早就從對方那聽說了」等語，嚴重誹謗上
    訴人名譽及職業信用、道德、操守，顯然毀損上訴人名譽外
    並損害上訴人多年專業形象與信用，實已侵害上訴人名譽權
    與信用法益。上訴人自得依民法第18條第2項、第195條求償
    。又依最高法院90年度台上字第646號判例意旨，侵害名譽
    之行為不以廣佈於社會為必要，僅使第三人知悉其事，亦足
    當之，是縱使當天只有助理聽聞該話語，仍會侵害上訴人之
    人格權等語。
二、被上訴人乙○○則以：當天本人並未至上訴人之事務所，上
    訴人空言指摘其有唆使被上訴人丙○○出言毀誹，並非真實
    等語置辯。
三、被上訴人丙○○則以：當天並未有上訴人所述之不當言語，
    何況當天會議室門是關上的，距離他人辦公室也有一段距離
    ，根本不可能有人聽聞等語置辯。
四、本件原審對於上訴人之請求，判決上訴人全部敗訴，上訴人
    全部聲明不服，求為（一）廢棄原判決。（二）被上訴人應
    連帶給付上訴人新台幣（下同）300,000元，及自94年9月16
    日起至清償日止，按年息5％計算之利息；被上訴人則求為
    判決駁回上訴。
五、本院得心證之理由：
（一）經查，上訴人主張被上訴人丙○○於94年9月15日在上訴
      人事務所內，對上訴人指稱「你之前早就與張曼隆律師認
      識」、「你跟張曼隆律師之間串通好詐騙我哥」、「這些
      話我早就從對方那聽說了」等語，此業據證人徐錦蓉於本
      院檢察署95年度偵字第14658號妨害名譽案件中到庭證述
      屬實（見該卷第7至8頁），而該證人亦證稱：當天被上訴
      人丙○○與上訴人在律師事務所內之會議室談話時，會議
      室之門是開著，因他們講話越來越大聲，伊之座位在會議
      室旁因而聽聞被上訴人丙○○之上開話語，又當時係中午
      休息時間，伊等律師事務所員工共有6個人，當天有的人
      在其他會議室關著門吃便當，有的人則出去吃飯，當時並
      無其他客人在事務所內等語（參95年度偵字第14658號不
      起訴處分書第3頁所載），足證被上訴人丙○○確有指稱
      上開言語無訛，惟當時並無其他員工或客人在場，僅有上
      訴人之助理徐錦蓉有所聽聞，被上訴人丙○○辯稱未有陳
      稱上揭言語，並不足採。
（二）上訴人未能證明被上訴人乙○○有唆使被上訴人丙○○之
      事實：
    1.按當事人主張有利於己之事實者，就其事實有舉證之責任
      。民事訴訟法第277條定有明文。又民事訴訟如係由原告
　　　主張權利者，應先由原告負舉證之責，若原告先不能舉證
  　　，以證實自己主張之事實為真實，則應駁回原告之請求。
　    最高法院17年上字第917號著有判例足參。
    2.本件被上訴人乙○○否認有唆使被上訴人丙○○之事實存
      在，而上訴人對此有利於己之事實，並未具體提出證據足
      資證明，其空憑被上訴人間有兄妹關係，即擅自臆測被上
      訴人乙○○應有唆使之行為云云，顯非真實，不足採信。
（三）被上訴人丙○○之行為，並未使上訴人之人格權受有損害
      ：
    1.按損害賠償之債，以有損害之發生及有責任原因之事實，
      並二者之間，有相當因果關係為成立要件。故原告所主張
      損害賠償之債，如不合於此項成立要件者，即難謂有損害
      賠償請求權存在（參照最高法院48年台上字第481號判例
      ）。是基於無損害即無賠償之原則，若請求權人未能證明
      確實受有損害，自無請求賠償之理。又按民法上名譽權之
　    侵害非即與刑法之誹謗罪相同，名譽有無受損害，應以社
      會上對個人評價是否貶損作為判斷之依據。最高法院90年
      台上字第646號著有判例足參。是名譽與信用均屬人格權
      ，並非一般財產權。人格權並無客觀價值可言，而係個人
      在社會上之綜合評價，故人格權是否實際受損，應視其社
      會評價是否因他方不當行為造成貶損。
    2.經查，被上訴人丙○○於94年9月15日在上訴人事務所之
      會議室內，對上訴人指稱「你之前早就與張曼隆律師認識
      」、「你跟張曼隆律師之間串通好詐騙我哥」、「這些話
      我早就從對方那聽說了」等語，除上訴人之助理徐錦蓉外
      ，並無其他人聽聞，已如前述，而徐錦蓉既身為上訴人之
      助理，對於上訴人之專業能力、操守，應知之甚詳，且基
      於職務之故，對於委任人不滿法律事務處理之結果時，不
      免有情緒上或言詞上不當表達之情形發生，應時有見聞而
      能理解，是被上訴人丙○○上開情緒性不當之言詞，難謂
      使聽聞之徐錦蓉對上訴人人格即產生貶損之評價，是被上
      訴人丙○○因未克制情緒而說出前述不當之言詞，應不足
      造成上訴人人格權之損害。
六、綜上所述，本件上訴人主張其人格權受有損害，並不足採，
    是上訴人執此主張被上訴人應負賠償責任云云，自屬無據。
    從而，上訴人主張本於侵權行為之法律關係，請求被上訴人
    連帶賠償30萬元及自94年9月16日起至清償日止，按年息5%
    計算之利息，為無理由，不應准許。原審為上訴人敗訴之判
    決，並無不合。上訴意旨指摘原判決不當，求予廢棄改判，
    為無理由，應予駁回。
七、據上論結，本件上訴為無理由，依民事訴訟法第436條之1第
    3項、第449條第1項、第78條，判決如主文。
中　　華　　民　　國　　96　　年　　6 　　月　　27　　日
                 民事第五庭    審判長法　官　翁昭蓉
                                     法  官  林麗真
                  　　　　　　　　　 法　官　陶亞琴
以上正本係照原本作成
不得上訴。
中　　華　　民　　國　　96　　年　　6 　　月　　27　　日
                                      書記官　林詩元
